【裁判字號】    94,上易,1485
【裁判日期】    950124
【裁判案由】    違反保護令罪等
【裁判全文】
臺灣高等法院臺中分院刑事判決        94年度上易字第1485號
上  訴  人
即  被  告  乙○○
選任辯護人  徐文宗律師
上  訴  人
即  被  告  丙○○
上列上訴人因違反保護令罪等案件，不服臺灣苗栗地方法院94年
度易字第139號中華民國94年10月19日第一審判決（起訴案號：
臺灣苗栗地方法院檢察署93年度偵字第2310號），提起上訴，本
院判決如下：
    主    文
原判決撤銷。
乙○○違反法院依家庭暴力防治法第十三條第二項第一款所為禁
止實施家庭暴力行為之裁定，處有期徒刑參月，如易科罰金，以
參佰元折算壹日。
丙○○傷害人之身體，處有期徒刑肆月，如易科罰金，以參佰元
折算壹日。
    事    實
一、乙○○為甲○○之丈夫，二人具有家庭暴力防治法第3 條第
    1 款所稱之家庭成員關係。乙○○夫妻二人感情不睦，常因
    乙○○與丙○○之交往問題發生口角衝突。嗣乙○○基於傷
    害之犯意，先於民國92年7 月12日，在其位於苗栗縣苑裡鎮
    上館里5 鄰上館98號之住處內，手持電風扇毆打甲○○，致
    甲○○受有頭部挫傷併血腫及頭部、右上臂、左腰挫鈍傷等
    之傷害；又於92年8 月13日凌晨4 時許，在同上住處，徒手
    毆打甲○○之臉部，致甲○○受有左臉撕裂傷縫合、臉面挫
    傷及瘀血、左肩及兩小腿挫傷併瘀血等之傷害（乙○○前述
    2 次傷害犯行，因逾越告訴期間，而不另為不受理之諭知，
    理由詳後述）。乙○○因對甲○○實施前開精神及身體上不
    法侵害行為，經原審法院於92年9月25日，以92 年度家護字
    第152號裁定，核發有效期間1年之民事通常保護令，命令乙○○不得對於甲○○實施身體或精神上不法侵害之行為，且
    不得直接或間接對於甲○○為騷擾行為，該裁定已於同年10
    月2日合法送達予乙○○在案。而乙○○因與丙○○交往問
    題，與甲○○時生口角衝突。嗣即分別於92年8月間某日晚
    間某時、93年2月間某日，在上址住處，於用過晚飯後，欲
    外出但遭甲○○阻止，而與甲○○產生齟齬，竟基於恐嚇之
    概括犯意，及違反家庭保護令之犯意，連續3次（92年8月間
    2次，93年2月間某日1次），對甲○○恫稱：「如果你敢告
    我，我就要破壞你娘家風水，並打死你們全家」等語，以此
    方法，對甲○○施以精神上之不法侵害，使甲○○心生恐懼
    ，致生危害於甲○○之安全，並因而違反前述依家庭暴力防
    治法所為禁止實施家庭暴力行為之裁定（違反家庭保護法部
    分僅指乙○○於93年2月間某日之該次恐嚇犯行，不包括92
    年8月間之二次恐嚇犯行部分）。
二、丙○○基於傷害之犯意，於92年10月11日上午11時許，在臺
    中縣外埔鄉○○路418號之「芋頭加工廠」外面，因細故與
    甲○○發生口角爭執，丙○○即出手或持鐵拔釘器、鐵板手
    等物（未扣案），毆打甲○○身體，致甲○○受有背部、腹
    部、雙手、雙下肢多處挫傷併瘀血之傷害。
三、案經甲○○訴由臺灣苗栗地方法院檢察署檢察官偵查後起訴
    。
    理    由
一、訊據被告乙○○固不否認確有收受原審法院上開民事通常保
    護令裁定，並知悉該保護令內容之情事，惟矢口否認有何前
    揭犯行，辯稱：「從結婚後，20幾年，她不是吵，就是鬧，
    有時我氣不過，我會打他1巴掌，如果我打她1巴掌，一定會
    被她咬回去，我就會讓她咬，這個傷都還在。她每天都這樣
    吵。92年7月12日，在我家，我用電風扇推過去，有碰到身
    體，但她沒有受傷，況且是隔著棉被。在92年8月13日凌晨4
    點，我沒有用手打她臉部，92年8月21日凌晨，我與我太太
    發生爭吵是在通天路的路上，日期又亂拼湊。另外，是因為
    她跟她哥哥要買殺手，我太太對我說，剁我一隻手、一隻腳
    各10萬元，要我的命50萬，她隨時都可以要我的命，她還說
    要用車子撞我，要讓我殘廢，然我就回應，妳要嗎就一次給
    我死，如果沒有1次給我死的話，妳娘家的住家、風水我都
    知道，我沒有說要給她怎樣等恐嚇之話語。反而她常講這話
    ，我只回答她1次」等語；被告丙○○雖亦不否認有打到告
    訴人，惟辯稱：「是互毆，有跟告訴人拉扯，但沒拿工具打
    她，也沒跟乙○○聯手打她，乙○○是在勸架」等語。
二、惟查右揭事實業據告訴人甲○○於警詢、偵查與原審、本院
    審理時指訴綦詳，又依證人即被告乙○○之女邱惠琪於原審
    審理時結證稱渠父被告乙○○與渠母告訴人甲○○，自從被
    告乙○○與被告丙○○2人 在一起之後，被告乙○○與告訴
    人甲○○之感情即轉壞。之前曾多次看見被告乙○○毆打告
    訴人甲○○，但日期已經忘記。於92年8月13日當天凌晨，
    渠聽見被告乙○○、告訴人甲○○在上述住處客廳爭吵，之
    後看見告訴人甲○○滿臉是血。被告乙○○因告訴人甲○○
    揚言要告被告乙○○與被告丙○○2人通姦，並要告被告乙○○傷害，被告乙○○即於93年或92年間某日，在上址住處
    ，對告訴人甲○○恐嚇稱：「如果告訴人敢告被告乙○○，
    被告乙○○要讓告訴人甲○○娘家死光光，要去動風水」等
    情 (見原審卷第81至85頁反面 )，及告訴人甲○○於92年10
    月11日至光田醫院急診，經醫師診斷有「背部、腹部、雙手
    、雙下肢多處挫傷併瘀血」症狀，亦有卷附光田綜合醫院診
    斷證明書1紙（參93年度發查字第225號卷宗第13頁）可稽，
    參以被告丙○○於檢察官偵查時亦不諱言：「我們2人互打
    ，我們都受傷」等語（參同偵卷第47頁第6行）。足見告訴
    人指訴被告丙○○於92年10月11日上午11時許，在前述「芋
    頭加工廠」外，毆打其成傷之事實，自屬信而有徵，堪足採
    信。又考量被告乙○○與被告丙○○交往後，迭與其妻即告
    訴人甲○○爭吵不休，其於盛怒之下，以言詞恐嚇，實在情
    理之中。而證人邱惠琪係被告乙○○之女，應無設詞攀誣被
    告乙○○之理，亦無甘冒偽證罪重罰，而入被告乙○○於罪
    之可能，是被告乙○○於前述時、地，確有以上述言詞，恐
    嚇證人即告訴人甲○○之事實，亦可肯認。被告乙○○、丙○○之前揭辯解，為避重就輕之詞，委無可採。次查被告乙○○因對甲○○實施精神及身體上不法侵害行為，經原審法
    院於92年9月25日，以92年度家護字第152號裁定，核發有效
    期間1年之民事通常保護令，命令被告乙○○不得對於甲○○實施身體或精神上不法侵害之行為，且不得直接或間接對
    於甲○○為騷擾行為，而該裁定已於同年10月2日合法送達
    予被告乙○○等情。復有原審法院92年度家護字第152號民
    事通常保護令、送達證書各1份可證（參同上卷卷第31至33
    頁；93年發查字第153號卷宗第7至10頁），準此，被告乙○○於收受上述民事通常保護令之後，於93年2月間某日，在
    其上述住處，對告訴人甲○○恐嚇，亦係違反前述依家庭暴
    力防治法所為禁止實施家庭暴力行為之裁定，灼然甚明。綜
    上，被告乙○○恐嚇及違反保護令之犯行，被告丙○○傷害
    犯行，均事證明確，堪以認定。
三、核被告乙○○所為，係犯刑法第305條之恐嚇罪及家庭暴力
    防治法第50條第1款之違反保護令罪（起訴書證據並所犯法
    條欄，原先記載被告另涉犯家庭暴力防治法第50條第2款之
    罪。但查，被告乙○○對告訴人恐嚇，其所犯應屬同法第50
    條第1款之罪，且起訴書之犯罪事實欄，亦未有被告乙○○
    對告訴人為騷擾行為之記載，足見起訴書記載被告乙○○涉
    犯同法第50條第2款之罪，顯係屬誤載，復經公訴檢察官於
    審理時，當庭更正為同法第50條第1款。而被告乙○○對告
    訴人恐嚇部分之犯罪事實，既屬社會事實同一，自無庸變更
    起訴法條，併此敘明）；被告丙○○所為，係犯刑法第277
    條第1項之傷害罪。被告乙○○先後3次恐嚇犯行，時間緊接
    ，所犯係構成要件相同之罪名，顯係基於概括之犯意反覆為
    之，應論以連續犯，並依刑法第56條之規定論以一罪，加重
    其刑。又被告乙○○所犯恐嚇罪、違反保護令罪之間，有方
    法與目的之牽連關係，應依刑法第55條之規定，從一重之違
    反保護令罪處斷。原審對被告二人論罪科刑，固非無見，惟
    查92年10月11日上午11時許，在前述「芋頭加工廠」外，僅
    有被告丙○○毆打告訴人成傷，被告乙○○並未參與毆打（
    理由詳後），原判決認係被告二人共同毆打即有未當，故被
    告乙○○否認恐嚇及違反保護令罪犯行，被告丙○○否認持
    持鐵拔釘器、鐵板手毆打告訴人等情，固均無足取，惟原判
    決既有前開不當，自亦無可維持，應予撤銷改判。爰審酌被
    告二人素行、犯罪動機、目的、手段及告訴人所受之身體、
    心靈之損害等一切情狀，分別量處如主文第二、三項所示之
    刑，並均諭知如易科罰金之折算標準，以示懲儆。
四、公訴意旨另以被告乙○○於92年10月11日上午11時許，在前
    述「芋頭加工廠」外，有與被告丙○○共同毆打告訴人成傷
    ，因認被告乙○○此部分犯行有構成刑法第277條第1項之傷
    害罪及家庭暴力防治法第50條第1款之違反保護令罪嫌等語
    。惟按犯罪事實應依證據認定之，無證據不得認定犯罪事實
    ；又不能證明被告犯罪者，應諭知無罪之判決，刑事訴訟法
    第一百五十四條第二項、第三百零一條第一項分別定有明文
    。又認定不利於被告之事實，須依積極證據，苟積極證據不
    足為不利於被告事實之認定時，即應為有利於被告之認定，
    更不必有何有利之證據；再告訴人之告訴，係以使被告受刑
    事訴追為目的，是其陳述是否與事實相符，仍應調查其他證
    據以資審認，最高法院三十年上字第八一六號、五十二年台
    上字第一三○○號亦著有判例可資參考。訊據被告乙○○堅
    決否認與被告丙○○共同毆打告訴人成傷之犯行，辯稱係告
    訴人與丙○○打架，伊要把他們隔開，伊只是在勸架等語。
    質諸被告丙○○亦堅稱被告乙○○當時係在勸架等語，經查
    告訴人於原審經檢察官以證人身分詰問時證稱「 (92年10月
    11 日乙○○如何壓住妳？）我下車到後座，要把小孩帶走
    ，乙○○就攔住我，同時用身體壓住我。」「 (妳確定他是
    要幫丙○○攔住妳？)我一直推乙○○，但他一直攔著我，
    我說郭的要打過來了，結果他不理會，一直攔我．郭的就打
    過來了」「（乙○○攔住妳，有無說什麼?) 沒有，只是攔
    住我，不讓我走」「（乙○○當天有無動手？）他只是抓我
    給她打而已」等語，是依告訴人上開所述，參酌當日係被告
    乙○○開車載告訴人及二位小孩到該「芋頭加工廠」外，臨
    時因告訴人與丙○○發生口角始發生毆打事件，及告訴人於
    本院審理時亦承認事後仍由被告乙○○開車送其離開等情。
    足見被告乙○○所辯其當時係要把告訴人與丙○○隔開，只
    是在勸架等情，即屬可能，否則，如當時被告乙○○確有與
    丙○○共同毆打告訴人之意思，其豈會僅是攔住或拉住告訴
    人，而一直並未出手毆打告訴人，且事後仍會照樣開車載告
    訴人離開現場之理。從而，揆諸前揭刑事訴訟法規定與判例
    意旨，自難僅憑告訴人片面指訴係被告乙○○抓其給被告丙○○打，即遽認被告乙○○於上開時地與被告丙○○具有傷
    害之犯意聯絡共同毆打告訴人之犯行，應認被告乙○○此部
    分被訴傷害與違反保護令罪之犯行尚屬不能證明，惟因公訴
    人認此與前開被告乙○○被判違反保護令罪部分有連續或方
    法目的之牽連犯裁判上一罪關係，自毋庸另為無罪之諭知。
五、至檢察官認被告乙○○於92年7 月12日，在其位於苗栗縣苑
    裡鎮上館里5 鄰上館98號之住處內，手持電風扇毆打甲○○
    ，致甲○○受有頭部挫傷併血腫及頭部、右上臂、左腰挫鈍
    傷等之傷害；又於92年8 月13日凌晨4 時許，在同上住處，
    徒手毆打甲○○之臉部，致甲○○受有左臉撕裂傷縫合、臉
    面挫傷及瘀血、左肩及兩小腿挫傷併瘀血等之傷害，亦涉有
    同法第277條第1項之傷害罪嫌部分。經查：告訴乃論之罪，
    其告訴應自得為告訴之人知悉犯人之時起，於6個月內為之
    ；告訴或請求乃論之罪，未經告訴、請求或其告訴、請求經
    撤回或已逾告訴期間者，應諭知不受理之判決，刑事訴訟法
    第237條第1項、第303條第3款分別定有明文。然查，告訴人
    甲○○，係於93年4月6日具狀向臺灣苗栗地方法院檢察署，
    對被告乙○○提出前述傷害告訴，此有刑事告訴狀1份在卷
    可佐（參93年度發查字第153號卷宗第1至5頁），而告訴人
    雖於92年8月14日向苗栗縣警察局通霄分局社苓派出所（以
    下簡稱通霄分局社苓派出所）請求向原審法院聲請核發民事
    通常保護令，並於翌日即92年8月15日向同院提出該項聲請
    ，但觀諸卷附之通霄分局社苓派出所處理家庭暴力案件調查
    紀錄（通報）表、民事通常保護令聲請狀各1份所示（參同
    上民事卷宗第3至9頁），告訴人僅向通霄分局社苓派出所提
    出核發民事通常保護令之聲請，並未對被告乙○○上述涉嫌
    傷害部分，提出告訴。再徵之告訴人於原審法院審理時，自
    承聲請保護令，並未提出刑事告訴等語（參原審法院卷第40
    頁）。準此，告訴人遲至93年4月6日，始對被告乙○○涉嫌
    傷害部分，提出告訴，距被告乙○○於92年8月13日在上址
    毆打告訴人成傷情事，已7個多月，顯已逾6個月之告訴期間
    ，法院原應就被告乙○○此傷害部分，判決不受理，但因檢
    察官認此部分之傷害犯行，與前述之違反保護令罪部分，有
    牽連犯之裁判上一罪關係，爰不另為不受理之諭知，併此敘
    明。
據上論結，應依刑事訴訟法第369條第1項前段、第364條、第299
條第1項前段，家庭暴力防治法第50條第1款，刑法第11條前段、
第56條、第277條第1項、第305條、第55條、第41條第1項前段，
罰金罰鍰提高標準條例第1條前段、第2條，判決如主文。
本案經檢察官丁○○到庭執行職務。
中    華    民    國    95    年    1     月    24    日
              刑事第七庭  審判長法  官  林  榮  龍
                                法  官  江  錫  麟
                                法  官  許  秀  芬
上列正本證明與原本無異。
不得上訴。
                                書記官  呂  淑  芬
中    華    民    國    95    年    1     月    25    日
附錄本判決論罪科刑法條全文：
家庭暴力防治法第50條：
違反法院依第 13 條、第 15 條所為之下列裁定者，為本法所稱
之違反保護令罪，處3 年以下有期徒刑、拘役或科或併科新台幣
10萬元以下罰金︰
一  禁止實施家庭暴力行為。
二  禁止直接或間接騷擾、接觸、通話或其他連絡行為。
三  命遷出住居所。
四  遠離住居所、工作場所、學校或其他特定場所。
五  命完成加害人處遇計畫：戒癮治療、精神治療、心理輔導或
    其他治療、輔導。
中華民國刑法第277條：
(普通傷害罪)
傷害人之身體或健康者，處 3 年以下有期徒刑、拘役或 1 千元
以下罰金。
犯前項之罪因而致人於死者，處無期徒刑或 7 年以上有期徒刑；
致重傷者，處 3 年以上 10 年以下有期徒刑。
中華民國刑法第305條：
(恐嚇危害安全罪)
以加害生命、身體、自由、名譽、財產之事，恐嚇他人致生危害
於安全者，處 2 年以下有期徒刑、拘役或 300 元以下罰金。
                                                      Ｉ


司法院資訊處製作；財團法人民間司法改革基金會備份。
